臺灣屏東地方法院刑事判決　　　　　　　 94年度訴字第589號
公　訴　人　臺灣屏東地方法院檢察署檢察官
被　　　告　益發企業有限公司
兼上代表人　丙○○
被　　　告　乙○○
上列被告等因業務過失致死等案件，經檢察官提起公訴（94年度
偵字第2240號），被告丙○○、乙○○於本院準備程序中就被訴
事實為有罪之陳述，經本院合議庭裁定由受命法官獨任依簡式審
判程序審理，判決如下：
    主  文
益發企業有限公司違反雇主對防止機械引起之危害應有符合標準
必要安全衛生設備之規定，致發生死亡職業災害，科罰金新臺幣
伍萬元；又違反事業單位工作場所發生死亡災害，雇主應於二十
四小時內報告檢查機構之規定，科罰金新台幣貳萬元。應執行罰
金新台幣陸萬元。
丙○○法人負責人，因法人違反雇主對防止機械引起之危害應有
符合標準必要安全衛生設備之規定，致發生死亡職業災害，處有
期徒刑肆月，如易科罰金，以佰元折算壹日；又法人負責人，
因法人違反事業單位工作場所發生死亡災害，雇主應於二十四小
時內報告檢查機構之規定，處有期徒刑貳月，如易科罰金，以
佰元折算壹日。應執行有期徒刑伍月，如易科罰金，以佰元折
算壹日，緩刑貳年。
乙○○從事業務之人，因業務上之過失致人於死，處有期徒刑伍
月，如易科罰金，以佰元折算壹日。緩刑貳年。
    事  實
一、益發企業有限公司（設於屏東縣屏東市前進里崁頂8-2 號，
    下稱益發公司）之營業事項，係從事皮革之製造加工及買賣
    業務，乃勞工安全衛生法第2 條第2 項所規定之事業主，即
    雇主，而丙○○係益發公司之董事長，即益發公司之負責人
    。又乙○○係在益發公司設於上開營業地點之皮革工廠擔任
    廠長職務，平日負責工廠業務及勞工之指揮、看管及機械維
    護、保養及修繕等攸關勞工作業安全事項等工作，乃從事業
    務之人。
二、益發公司為勞工安全衛生法所規定之雇主、乙○○為負責廠
    區內勞工安全事項業務之人，本應注意為防止工廠內之機械
    引起危害，應有符合標準之必要安全衛生設施，且關於轉動
    機械之附屬固定具，應為埋頭型或設置護罩，以維勞工於工
    廠內作業時之生命、身體安全，且亦無不能注意之情形，詎
    竟疏未注意，未於工廠內所設置乾鼓機之入料口蓋板之Ｙ型
    螺帽，設置妥善之防護設備，致受僱於益發公司之勞工辜順
    興，於93年8 月26日下午2 時至3 時許間，原坐在該乾鼓機
    後方地面之木塊上休息，嗣於起身站立之過程中，因右側身
    體撞及旋轉中之Ｙ型螺帽，致其受有右顳部裂傷、耳殼撕裂
    併軟骨骨折、右顴股及右肱骨折等傷害，雖經緊急送往屏東
    市寶建醫院急救，惟延至同10月11日23時40分許仍因頭部外
    傷合併腦挫傷及其併發症而不治死亡。又益發公司身為雇主
    ，亦未依法於24小時內向檢查機構即行政院勞工委員會南區
    勞動檢查所（下稱勞委會南區勞動檢查所）報告上開死亡災
    害之事實，嗣經勞委會南區勞動檢查所於94年1 月11日收受
    臺灣屏東地方法院檢察署94年1 月6 日屏檢昇讓93相616 字
    第403 號函，始知上情。
三、案經屏東縣警察局屏東分局報告臺灣屏東地方法院檢察署檢
    察官相驗後，經檢察官自動偵查起訴。
    理  由
一、本件被告丙○○、乙○○所犯係死刑、無期徒刑、最輕本刑
    為3 年以上有期徒刑以外之罪，其2 人於本院準備程序中就
    被訴事實為有罪之陳述，經本院合議庭裁定由受命法官獨任
    依簡式審判程序，先予敘明。
二、上開事實，訊據被告丙○○、乙○○於本院審理中均坦承不
    諱，且有下列證據可資證明：
  (一)益發公司之勞工辜順興，於93年8 月26日下午2 時至3 時許
    間，原坐在該乾鼓機後方地面之木塊上休息，嗣於起身站立
    之過程中，因右側身體撞及旋轉中之Ｙ型螺帽，致其受有右
    顳部裂傷、耳殼撕裂併軟骨骨折、右顴股及右肱骨折等傷害
    ，雖經緊急送往屏東市寶建醫院急救，惟延至同年10月11日
    23 時40 分許，仍因頭部外傷合併腦挫傷及其併發症而不治
    死亡等情，業經證人即益發公司勞工林能任於警詢中證稱發
    現被害人受傷倒臥於轉動中之乾鼓機旁等語綦詳（見相驗卷
    第27頁），並有寶建醫院診斷證明書、勞工保險傷病診斷書
    各1 份、現場照片3 張在卷可稽（見相驗卷第49、50、28頁
    ），復經檢察官督同法醫師相驗並解剖鑑定無訛，有勘驗（
    解剖）筆錄、相驗屍體證明書、驗斷書、相驗（解剖）照片
    及法務部法醫研究（93）法醫所醫鑑字第1585號鑑定書所附
    卷可憑（見相驗卷第16至23、29、34至39、45至47、55至58
    頁）。
  (二)按雇主對防止機械、器具、設備等引起之危害，應有符合標
    準之必要安全衛生設備；又雇主對用於機械之轉軸、齒輪、
    帶輪、飛輪等之附屬固定具，應為埋頭型或設置護罩，勞工
    安全衛生法第5 條第1 項第1 款、勞工安全衛生設施規則第
    43條第2 項分別定有明文。又事業單位工作場所發生死亡之
    職業災害時，雇主應於24小時內報告檢查機構，勞工安全衛
    生法第28條第2 項第1 款亦有明文。再按，勞工安全衛生法
    第2 條第2 項規定，本法所稱之雇主，謂事業主或事業之經
    營負責人；又該條規定所稱之事業主，係指事業之經營主體
    ，在法人組織時為該法人，在個人企業則為該事業之業主（
    內政部72年12月27日臺內勞字第200813號函釋可資參照），
    查被告益發公司為事業主，自屬勞工安全衛生法第2 條第2
    項所規定之雇主。
  (三)查本件被告益發公司為勞工安全衛生法所規定之雇主，而未
    依上開規定在工廠內所設置乾鼓機之入料口蓋板之Ｙ型螺帽
    ，設置妥善之防護設備，復於發生勞工辜順興死亡之職業災
    害時，未於24小時內報告檢查機構等情，有行政院勞工委員
    會南區勞動檢查所94年3 月25日勞南檢製字第0945003036號
    函所附職業災害檢查報告書附卷可佐（見相驗卷第62至70頁
    ）。再被告乙○○平日係負責工廠業務及勞工之指揮、看管
    及機械維護、保養及修繕等業務，本應注意設置上開機械防
    護設備，以維勞工安全，而依其當時情形又非不能注意，竟
    疏未注意加以設置，致勞工辜順興死亡，其亦有業務上之過
    失，且其過失行為與被害勞工辜順興之死亡間，具有相當因
    果關係。
  (四)綜上，本件事證明確，被告等人之犯行均堪認定，應依法論
    科。
二、論罪科刑部分：
  (一)按勞工安全衛生法第31條第2 項前段之規定，係將雇主為法
    人之責任，基於刑事政策之考慮，轉嫁於法人之負責人，於
    此情形而受罰之法人負責人，其僅係代罰而已，故僅須公司
    登記之負責人，即得為處罰之對象（最高法院90年度台上字
    第739 號、88台上字第5455號判決要旨參照），是核被告等
    人所犯法條如下（關於論罪法條部分，業經檢察官於本院準
    備程序中當庭追加、更正，見本院卷第58頁）：
  1.核被告益發公司為勞工安全衛生法所規定之雇主，其違反勞
    工安全衛生法第5 條第1 項第1 款防止機械引起危害，應有
    符合標準之必要安全衛生設備之規定，致發生勞工辜順興死
    亡之職業災害，又違反同法第28條第2 項第1 款事業單位工
    作場所發生死亡災害時，雇主應於24小時內報告檢查機構之
    規定，應依勞工安全衛生法第31條第2 項後段、第1 項、同
    法第32條第2 項後段、第1 項第2 款規定科以罰金刑。
  2.核被告丙○○為益發公司之董事長，業據其自承在卷，有益
    發公司變更登記表、股東登記事項卡附卷足參（見本院卷第
    30、31頁），本件因益發公司法人雇主觸犯上開勞工安全衛
    生法之罪，其為法人負責人應受轉嫁罰之處罰，而應依勞工
    安全衛生法第31條第2 項前段、第1 項、同法第32條第2 項
    前段、第1 項第2 款規定論處。
  3.核被告乙○○為從事業務之人，其因上開過失致勞工辜順興
    死亡，係犯刑法第276 條第2 項之業務過失致死罪。
  (二)被告益發公司、丙○○所犯上開2 罪間，犯意各別，行為互
    殊，應各予分論併罰。
  (三)爰審酌被告丙○○並無前科、被告乙○○除於85、86年間有
    違反水污染防治法之前科外，尚無不良素行（有卷附臺灣屏
    東地方法院檢察署刑案資料查註紀錄表、臺灣高等法院被告
    前案紀錄表可參），被告益發公司為雇主，被告丙○○、乙
    ○○分別為公司負責人及從事業務之人，均因未能依法提供
    勞工安全無虞之工作環境，致生本件死亡災害，惟犯罪尚非
    重大，犯後均坦承犯行且有悔意等一切情狀，分別量處如主
    文所示之刑，並就被告益發公司、丙○○部分定其應執行刑
    ，且就被告丙○○、乙○○部分均諭知易科罰金之折算標準
    。
  (四)末查，被告丙○○前未曾受有期徒刑以上刑之宣告，被告乙
    ○○於86年間因違反水污染防治法案件，經法院判處有期徒
    刑6 月確定，嗣於86年3 月10日易科罰金執行完畢，其於刑
    之執行完畢5 年內未曾受有期徒刑以上刑之宣告（有卷附臺
    灣屏東地方法院檢察署刑案資料查註紀錄表、臺灣高等法院
    被告前案紀錄表可參），渠等因一時失慮，致罹刑典，惟犯
    後態度良好，深表悔意，復已積極與被害人家屬達成民事和
    解，有和解書1 份在卷可考（見本院卷第25頁），其2 人歷
    經偵審程序及罪刑宣告之教訓，當知所警惕，信無再犯之虞
    ，本院認前開對其宣告之刑，以暫不執行為適當，爰均併予
    宣告緩刑2 年，以啟自新。
據上論斷，應依刑事訴訟法第273 之1 第1 項、第299 條第1 項
前段，勞工安全衛生法第5 條第1 項第1 款、第28條第2 項第1
款、第31條第1 項、第2 項、第32條第1 項第2 款、第2 項，刑
法第11條前段、第276 條第2 項、第41條第1 項前段、第51條第
5 款、第74條第1 項第1 款、第2 款，罰金罰鍰提高標準條例第
1 條前段、第2 條，判決如主文。
本案經檢察官甲○○到庭執行職務
中    華    民    國     94    年    9    月    13    日
                         刑事第四庭  法  官 劉敏芳
以上正本證明與原本無異。
如不服本判決應於收受本判決送達後十日內向本院提出上訴書狀
，其未敘述上訴理由者，並得於提起上訴後十日內向本院補提理
由書狀（均須按他造當事人之人數附繕本）「切勿逕送上級法院
」
中　　華　　民　　國　　94　　年　　9 　　月　　14　　日
                                     書記官  許倬維
附錄論罪科刑法條全文：
勞工安全衛生法第5條第1項第1款：
雇主對左列事項應有符合標準之必要安全衛生設備：
一  防止機械、器具、設備等引起之危害。
勞工安全衛生法第28條第2項第1款：
事業單位工作場所發生左列職業災害之一時，雇主應於二十四小
時內報告檢查機構：
一  發生死亡災害者。
勞工安全衛生法第31條第1項、第2項：
違反第5 條第1 項或第8 條第1 項之規定，致發生第28條第2 項
第1 款之職業災害者，處3 年以下有期徒刑、拘役或科或併科新
台幣15萬元以下罰金。
法人犯前項之罪者，除處罰其負責人外，對該法人亦科以前項之
罰金。
勞工安全衛生法第32條第1項第2款、第2項
有下列情形之一者，處1 年以下有期徒刑、拘役或科或併科新臺
幣9 萬元以下罰金：
二 違反第10條第1 項、第20條第1 項、第21條第1 項、第22條第
   1項 或第28條第2 項、第4 項之規定。
法人犯前項之罪者，除處罰其負責人外，對該法人亦科以前項之
罰金。
刑法第276條第2項
從事業務之人，因業務上之過失犯前項之罪者，處5 年以下有期
徒刑或拘役，得併科3千元以下罰金
